【裁判字號】    98,簡上,10
【裁判日期】    990203
【裁判案由】    侵權行為損害賠償
【裁判全文】
臺灣花蓮地方法院民事判決              98年度簡上字第10號
上  訴  人  丙○○
被上訴人    順華交通股份有限公司
法定代理人  乙○○
訴訟代理人  甲○○
上列當事人間請求侵權行為損害賠償事件，上訴人對於民國98
年1月22日本院花蓮簡易庭97年度花簡字第328號判決提起上訴，
本院於民國99年1月12日言詞辯論終結，判決如下：
    主  文
上訴駁回。
第二審訴訟費用由上訴人負擔。
    事實及理由
一、按第二審程序中提起反訴，非經他造同意，不得為之，民事
    訴訟法第446條第2項定有明文。本件上訴人於98年2月25日
    具狀提起上訴時一併提起反訴，請求被上訴人給付薪資及保
    證金新台幣（下同）37,012元（見本院卷第11頁），被上訴
    人業於98年6月18日準備程序中當庭表明不同意上訴人提起
    反訴（見本院卷第55頁），揆諸上揭規定，上訴人提起反訴
    自不應准許，合先敘明。
二、本件經本院審理結果，認為原審依侵權行為之法律關係，判
    決命上訴人應給付被上訴人38萬元及法定遲延利息，並駁回
    被上訴人其餘之訴，認事用法並無不合，應予維持。爰引用
    第一審判決所載之事實及理由如附件所示。
三、上訴人提起上訴，聲明(1)原判決不利於上訴人部分廢棄。(2)
    前開廢棄部分，被上訴人在第一審之訴駁回。其陳述除與原
    審判決書所記載者相同，予以引用外，另補充陳述略以：
（一）發生事故路段限速雖為60公里，但公眾周知行車速限違規
      寬限為10公里，故肇事當日處理之派出所員警亦未開超速
      告發單，而行車紀錄記載事故停止前之速度為65公里，並
      非持續超過65公里，而是偶越65公里，且事故發生前為下
      坡無制衡力，反而為重力加速度，加上原有半聯結車速度
      而導致停車前速度為65公里，並非超速之人為疏失。且系
      爭車輛拖曳車車重6756公斤，總煞車力3378公斤，半拖車
      子車車重6756公斤，總煞車力4328公斤，上訴人遇下坡預
      備採煞車作減速動作，系爭半拖車子車之煞車系統無法與
      曳引母車相配合制衡情況下，造成頂推曳引母車，單由曳
      引母車煞車總效能3378公斤，要如何使總重15412公斤之
      系爭半聯結車(含引曳母車及半拖車子車)有效煞停？上訴
      人係考量系爭車輛之煞車因素、現場車流量、天候狀況、
      現場為北上紅綠燈岔口及大型車轉彎交會處等情況，使用
      手煞車任意縱然減速，在橋上可能造成衝撞護欄掉落橋下
      或打滑失控而撞上對向車道車輛等情況，且橋面與地面高
      低落差甚大，上訴人為顧及公眾安全，並權衡擴大危險損
      失與自身生命，選擇衝出落差低之對向護欄、盡最大之努
      力利用曳引母車之腳踏板煞車做減速，並非未注意之惡意
      行為。
（二）系爭車禍發生後雖然沒有做筆錄，但上訴人有告訴警員系
      爭車輛的煞車有問題，但被上訴人沒有保全證據，逕將系
      爭車輛從裕益汽車股份有限公司龍德服務廠（下稱裕益公
      司龍德廠）拖離，子車拖到桃園，母車拖到苗栗，在拖吊
      過程中就可能影響到證據的真實性，且被上訴人未於事故
      後檢查系爭車輛之煞車系統，實有明顯瑕疵。
（三）裕益公司龍德廠所提出之維修記錄，可以證明系爭車輛在
      96年7月26日及9月3日檢驗報告之後曾有維修，被上訴人
      主張檢驗報告後系爭車輛性能都正常，與實情不符，故不
      能以此檢驗報告證明系爭車禍發生時，車子是正常的。
（四）被上訴人主觀認為系爭車輛修復後難有安全上之標準而不
      堪使用，低價以新台幣（下同）105,000元出售予和豐汽
      車貨運公司（下稱和豐公司），以系爭車輛事故前之時價
      50萬元扣除上開賣價及裕益公司估算之維修費319,998元
      ，和豐公司尚有75,002元利潤，是裕益汽車以修理費超過
      殘餘價值而建議不予修理，顯與事實不符。
（五）被上訴人若對系爭車輛有保車損險，採取保障公司、司機
      、車輛之措施，於事故後金錢賠償情形也不至於此，是被
      上訴人就損害之擴大亦有過失，依照民法第217條第1項規
      定，法院對於賠償金額減輕或免除雖有裁量自由，但應斟
      酌雙方原因及過失之輕重定之。
三、被上訴人則聲明：上訴駁回。其陳述除與原審判決書所記載
    者相同，茲予引用之外，補稱：
（一）上訴人之上訴理由，無論就肇事認定、車輛損害殘值計算
      等，仍執前詞且無提出新事證，僅空言指摘被上訴人請求
      不當，自無理由。次按行車前應注意方向盤、煞車、輪胎
      、燈光等需詳細檢查確實有效，道路交通安全規則第89條
      第1項第1款定有明文，上訴人為系爭車輛之駕駛人，揆諸
      上開條文意旨，上訴人行車前應檢查煞車確實有效，始得
      行車，本件肇事時間為96年12月5日上午9時50分許，肇事
      地點在宜蘭縣頭城大橋，而發車地點在桃園縣大園鄉，據
      此計算行車距離約150公里，上訴人既經檢查煞車且行駛
      達150公里，途中使用煞車次數應不計其數，足徵煞車系
      統完好，且系爭車輛分別於97年10月9日、10月29日定期
      檢驗，其中煞車總效能、煞車力均符合標準，足徵肇事原
      因非煞車系統，而系爭車輛車禍前時價為50萬元、車禍後
      殘值12萬元，有苗栗縣汽車商業同業公會與裕益公司之鑑
      價可稽，是上訴人之上訴為無理由。
（二）被上訴人所提出之檢驗報告及維修記錄可以證明被上訴人
      都有依相關規定做車輛的相關檢驗及檢查，也會依駕駛人
      對駕駛車輛的反應做檢修，系爭車輛在發生車禍事故前都
      是由上訴人駕駛，上訴人如主張系爭車輛煞車系統有問題
      ，應證明上訴人已像倍上訴人反應車輛的問題而被上訴人
      不加以維修，始得主張免責。而系爭車輛引車在車禍前之
      96年10月30日固有煞車故障，惟故障已由裕益公司龍德廠
      修理完成，修理項目包括煞車室總成及更換尾車風龜等零
      件，有維修紀錄表可證，是96年10月30日之後故障排除，
      機件已達於通常堪用狀態，迄至96年12月5日發生車禍止
      ，使用系爭車輛達31天，期間並無異常，足徵故障排除後
      車況良好，本件車禍與煞車機件無關。
四、本院之判斷：
    本件兩造同意援引如附件原審判決所載之爭點整理，是本件
    爭點厥為：上訴人就本件車禍之發生有無過失？如有過失，
    被上訴人得否依系爭營業大貨車於事故前之時價減去殘餘價
    值後之差價，主張為系爭營業大貨車所受損害，而請求上訴
    人賠償？而本院得心證之理由，除引用附件第一審判決理由
    所載外，並補充如下：
（一）按駕駛人駕車時應注意車前狀況，隨時採取必要的安全措
      施；行車速度，依速限標誌或標線之規定，無速限標誌或
      標線者，行經設有彎道、坡路、狹路、狹橋、隧道、學校
      、醫院標誌之路段、道路施工路段、泥濘或積水道路、無
      號誌之交岔路口及其他人車擁擠處所，或因雨霧致視線不
      清或道路發生臨時障礙，均應減速慢行，作隨時停車之準
      備，道路交通安全規則第94條第3項、第93條第1項第2款
      分別定有明文。本件上訴人駕駛系爭營業大貨車及連結之
      營業半拖車，自應依上述規定行之以免發生車禍。然經本
      院向宜蘭縣政府警察局礁溪分局調閱系爭車禍事故案件相
      關案卷之結果，該承辦員警研判上訴人係因天雨路滑、速
      度失控而駛上對向車道，衝上橋墩；而案發當時為雨天，
      系爭肇事地點為橋樑，柏油路面濕潤無缺陷、亦無障礙物
      ，視距良好，應無不能注意之情事，又系爭營業大貨車肇
      事路段時速為60公里，然上訴人自承本件車禍撞擊時其行
      車速率為65公里等事實，有礁溪分局函覆之道路交通事故
      現場圖、A3類道路交通事故調查報告表、道路交通事故調
      查報告表（一）、（二）等件為證，且與上訴人所提出車
      禍當日之行車紀錄器所示行車時速相符（詳原審卷第77-8
      1 頁、第21頁），堪認本件係因上訴人於雨天駕駛時，疏
      忽沒有注意車前狀況並超速行駛，以致失速發生系爭車禍
      造成車損，是上訴人之駕駛行為當然有過失，且其過失為
      發生系爭車禍之肇事原因。是上訴人辯稱其並無過失等語
      ，自無可採。
（二）又按當事人主張有利於己之事實者，就其事實有舉證之責
      任，民事訴訟法第277條定有明文。本件係因上訴人超速
      行駛等過失致發生系爭車禍，造成系爭營業大貨車之車損
      等情，已詳如上述，上訴人自應就其辯稱系爭車禍係因系
      爭營業大貨車煞車故障所致等情，負舉證之責。然查，上
      訴人並未能舉證實說，且系爭車輛在96年7月26日及9月3
      日檢驗報告合格之後，雖曾於車禍前之96年10月30日因煞
      車故障而由裕益公司龍德廠維修，維修項目包括煞車室總
      成及更換尾車風龜等零件，然於維修完畢後之同年10月31
      日至12月5日發生車禍之日止，上訴人每週一至週六均駕
      駛系爭營業大貨車往返於桃園、宜蘭間，有保養維修紀錄
      表、系爭營業大貨車使用及出勤記錄，以及裕益公司提出
      之維修履歷明細表在卷可證（詳本院卷第78、79頁、第64
      頁）。上訴人為系爭車輛之駕駛人，如系爭營業大貨車仍
      有上訴人所述之煞車故障狀況尚未排除，自應即時反應而
      非逕自上路駕駛月餘直至車禍發生，堪認上訴人此部分抗
      辯，與常理不合，顯不足採。
（三）至上訴人雖主張被上訴人就系爭營業大貨車應予修理而不
      得請求以系爭車輛事故前之時價減去殘餘價值後之差價等
      語，惟按民法第196條所規定，不法毀損他人之物者，應
      向被害人賠償其物因毀損所減少之價額，通說認係便利被
      害人請求賠償而設之特別規定，而非限制其賠償請求權之
      行使，故並不排斥同法第213條以下規定之適用（最高法
      院75年度台上字第561號判例參照）。換言之，按民法第
      196條所謂不法毀損他人之物者，應向被害人賠償其物因
      毀損所減少之價額，係為被害人利益而設之特例，使被害
      人於其物遭受他人不法毀損時，得逕依該條規定，向加害
      人請求賠償其物減少之價額，惟被害人依一般原則請求回
      復原狀之權利，並不受影響。是被上訴人得選擇依民法第
      213條之規定，請求上訴人將毀損之系爭營業大貨車修復
      ，回復原狀，或依同法第196條規定，請求上訴人給付系
      爭營業大貨車因本件車禍所減少之價額，故被上訴人於前
      揭法律所允許得請求賠償之範圍內，本即得選擇對自身最
      有利之方式而為請求，則其考量系爭營業大貨車修理費用
      超出其殘餘價值，認無修理之必要，而不予修理，僅向上
      訴人請求系爭營業大貨車因本件車禍毀損所減少之價額，
      自屬有據。
五、從而，被上訴人依侵權行為之法律關係請求上訴人給付如原
    審判決主文第一項所示，為有理由，應予准許。原審判命上
    訴人給付如原審判決第一項所示，並依職權宣告假執行，同
    時駁回被上訴人其餘部分之請求，於法並無違誤。上訴意旨
    指摘原判決不當，求予廢棄改判，為無理由，應予駁回其上
    訴。
    本件判決之基礎已臻明確，兩造其餘攻擊防禦方法及主張舉
    證，核與判決結果不生影響，爰不逐一審酌論述，附此敘明
    。
六、訴訟費用負擔之依據：依民事訴訟法第78條。
中    華    民    國    99    年    2    月    3    日
                        臺灣花蓮地方法院民事庭
                            審判長法官  湯文章
                            法      官  陳鈺林
                            法      官  陳雅敏
以上正本係照原本作成。
本件不得上訴。
中    華    民    國    99    年    2    月    3    日
                            法院書記官  蕭惟
附件
臺灣花蓮地方法院花蓮簡易庭民事判決
原      告  順華交通股份有限公司
                      設苗栗縣竹南鎮崎頂里3鄰青草51之6號
法定代理人  乙○○    住苗栗縣竹南鎮崎頂里3鄰青草51之6號
訴訟代理人  甲○○    住苗栗縣竹南鎮○○路14號
被      告  丙○○    住花蓮縣光復鄉○○村○○路42巷21號
                      身分證統一編號：Ｚ000000000號
上列當事人間請求侵權行為損害賠償事件，本院於中華民國98年
1月7日言詞辯論終結，判決如下：
    主  文
被告應給付原告新台幣參拾捌萬元，及自民國97年7月17日起至
清償日止，按年息5％計算之利息。
原告其餘之訴駁回。
訴訟費用由被告負擔十分之九，餘由原告負擔。
本判決原告勝訴部分得假執行。
    事實及理由要領
甲、程序方面：
    按訴狀送達後，原告不得將原訴變更或追加他訴，但擴張或
    減縮應受判決事項之聲明者，不在此限，民事訴訟法第255
    條第1項第3款定有明文。本件原告原起訴請求被告給付新台
    幣（下同）40萬元及自民國96年12月5日起至清償日止，按
    年息5％計算之利息，嗣於訴狀送達後，本院審理時，就利
    息之起算日部分更正為自支付命令送達翌日即97年7月17日
    起算，核屬減縮應受判決事項之聲明，合於前揭條文之規定
    ，應予准許，合先敘明。
乙、實體方面：
壹、兩造爭執要旨：
一、原告起訴主張：被告於民國96年12月5日上午9時50分許駕駛
    原告所有車牌號碼QU-861號營業大貨車（下稱系爭營業大貨
    車）及聯結之車號FY-69號營業半拖車（下稱系爭半拖車）
    ，行經宜蘭縣台二庚線頭城大橋路段，因被告超速行駛且僅
    使用系爭營業大貨車煞車系統煞車，未使用系爭半拖車之煞
    車系統（即系爭營業大貨車之手拉式煞車），造成車輛失控
    碰撞橋面護欄，致系爭營業大貨車嚴重損壞，而不堪使用，
    被告自應負損害賠償責任。原告所有系爭營業大貨車出廠年
    份為西元1997年6月，至本件車禍肇事時為止使用達10年，
    經送苗栗縣汽車商業同業公會鑑定，車禍發生前時價尚有50
    萬元，嗣原告將系爭營業大貨車以10萬元出售予訴外人和豐
    汽車貨運股份有限公司，是原告就系爭營業大貨車所受損失
    共計40萬元，為此爰依侵權行為法律關係，求為判決被告應
    給付原告40萬元，及自支付命令送達翌日即97年7月17日起
    至清償日止，按年息5％計算之利息。
二、被告則抗辯：
(一)被告係任職於訴外人即原告之子公司長新通運股份有限公司
    （下簡稱長新公司）。本件事發前1日即96年12月4日凌晨零
    時29分，被告撥打電話至長新公司內部上班工作人員，告知
    系爭營業大貨車及系爭半拖車煞車系統有異狀，並要求把煞
    車問題轉告經理，被告在同日晚上11時上班，經理排班表派
    車同為系爭營業大貨車及系爭半拖車，車輛檢修結果經理也
    未告知或轉述本人。
(二)系爭營業大貨車煞車有2種，一種是手拉式煞車，是控制系
    爭半拖車之煞車，另一種是腳踏式煞車，是控制系爭營業大
    貨車及系爭半拖車之煞車。系爭營業大貨車發生車禍原因係
    系爭營業大貨車腳踏式煞車系統出問題，只能煞停系爭營業
    大貨車，不能煞停系爭半拖車，亦即系爭營業大貨車與系爭
    半拖車銜接氣瓶接頭部分故障，並非被告之過失。被告在事
    故地點頭城大橋橋上預備下坡欲踩煞車減速，發現煞車有問
    題，對系爭半拖車無煞停作用，無法拉住車頭即系爭營業大
    貨車做減速動作，為了避免聯結車車頭即系爭營業大貨車煞
    車鎖死無法控制前進方向，及使用手煞車會導致系爭半拖車
    打滑，造成更大傷亡損失，被告才選擇衝出護欄方式讓車輛
    停止。
(三)系爭營業大貨車受損情況應可回復原狀，原告自無請求金錢
    賠償之理。
(四)又原告身為系爭營業大貨車之所有權人，卻未就系爭營業大
    貨車之煞車安全性，盡維護之責任，縱原告有請求賠償之權
    利，亦應依民法第217條第1項，減輕被告賠償金額或免除之
    。
(五)並聲明：原告之訴駁回。
貳、本件經兩造整理並協議簡化爭點結果如下：
一、兩造不爭執之事實：
(一)被告於96年12月5日上午9時50分許駕駛車牌號碼QU-861號營
    業大貨車、車號FY-69號半拖車，沿宜蘭縣台二庚線頭城大
    橋由南往北行駛，駛至台二庚線頭城大橋北上100公尺處時
    ，上開車輛駛入南下車道，衝上橋墩，致車牌號碼QU-861號
    營業大貨車受有損壞。
(二)系爭營業大貨車為原告所有，西元1997年6月出廠。
(三)系爭營業大貨車肇事路段時速為60公里。
二、本件爭點限縮如下：
    被告就本件車禍之發生有無過失？如有過失，原告就系爭營
    業大貨車所受損害，得請求被告賠償之金額為若干？
參、本院之判斷：
一、被告就本件車禍之發生有無過失部分：
(一)按民事訴訟之當事人就其所主張有利於己之事實，依民事訴
    訟法第277條之規定，均須各負舉證之責，若一方就其應為
    舉證事項已有相當之證明，他造欲否認其主張者，即不得不
    更舉反證，最高法院著有19年上字第2345號判例。原告主張
    因被告超速行駛及未使用系爭營業大貨車之手拉式煞車之過
    失，始導致本件車禍之發生，並造成系爭營業大貨車發生嚴
    重損壞等語，被告雖就其所駕駛系爭營業大貨車因本件車禍
    發生損壞及其於車禍當時未使用系爭營業大貨車手拉式煞車
    乙節不爭執，惟否認本件車禍係因超速及未使用手拉式煞車
    所致，並辯稱本件車禍係因系爭營業大貨車與系爭半拖車銜
    接氣瓶接頭部分故障，致系爭營業大貨車腳踏式煞車無法煞
    停系爭半拖車所致等語。則依上開舉證責任分配原則，原告
    就其主張被告有上開過失行為之事實及被告就其抗辯系爭營
    業大貨車腳踏式煞車故障之事實，均應各負舉證之責任。
(二)經查：
  1.查系爭營業大貨車肇事路段時速為60公里（見兩造不爭執事
    實(三)），然由被告所提出車禍當日之行車紀錄器（詳本院
    卷第21頁）顯示，車禍發生前之上午9時40分至9時50分間，
    被告駕駛系爭營業大貨車車速確實偶有逾越時速60公里，且
    接近本件車禍肇事時點即上午9時50分時，車速亦達時速65
    公里，被告於本院審理時亦自承其於本件車禍撞擊時間行車
    速率為65公里（詳本院卷第44頁），足認被告於車禍當時駕
    駛系爭營業大貨車之行車速率確實有超速行駛之事實。是原
    告主張被告有超速行駛，尚非無據。被告所辯，自非可採。
  2.被告雖抗辯本件車禍係因系爭營業大貨車與系爭半拖車銜接
    氣瓶接頭部分故障，致系爭營業大貨車腳踏式煞車無法煞停
    系爭半拖車所致，且其於本件車禍事發前1天（即96 年12月
    4日）已告知訴外人陳英中、陳瑞洲及袁益偉（綽號阿偉）
    此事，陳瑞洲亦記載於勤務日誌中繃與，並提出其與陳英中
    、陳瑞洲及袁益偉通話錄音帶及電話譯文為證。然查：
  (1)依前開電話譯文所載，訴外人陳英中僅表示本件車禍事發前
    1天被告於其所任職之大園大成雞肉加工廠裝載貨物時，其
    猜測系爭營業大貨車疑似有油壓方面之問題（詳本院卷第91
    -93頁）；訴外人陳瑞洲僅表示被告似曾告知系爭營業大貨
    車有怪怪的情形，但無法說明細節部份（詳本院卷第101頁
    ）；訴外人袁益偉表示其曾詢問被告系爭營業大貨車有沒有
    用好，但其就被告是否曾告知有關系爭營業大貨車相關事項
    並無記憶，且其就本件車禍之發生原因亦不知情（詳本院卷
    第109-110頁），是訴外人陳英中、陳瑞洲及袁益偉均未提
    及系爭營業大貨車有煞車方面之問題，且由原告所提出、被
    告不爭執形式上真正之國強保全股份有限公司留駐服務日誌
    （見本院卷第53-55頁）記載觀之，訴外人陳瑞洲於96年12
    月3日、4日、5日亦均未記載被告曾反應系爭營業大貨車有
    煞車之問題，是被告所提上開證據，自均不足為其有利之認
    定。
  (2)況且，系爭營業大貨車每半年均檢驗1次，而系爭半拖車亦
    每年均檢驗一次，檢驗結果（含煞車部份）均屬合格，此有
    車輛行照、鄉信股份有限公司97年10月9日鄉信汽監字第097
    1009號函所附系爭營業大貨車檢驗報告及97年10月29日鄉信
    汽監字第0971029號函所附系爭半拖車檢驗報告（詳本院卷
    第128、140-143、152-153頁）在卷可按，可知系爭大貨車
    及系爭半拖車之煞車總效能及手煞車力於本件車禍發生前之
    檢驗均符合標準，並無故障之情形，再者，被告並未將煞車
    有異狀乙情記載於本件車禍事發前1天之派車單（詳本院卷
    第49-51頁），亦未能就本件車禍發生當時系爭營業大貨車
    及系爭半拖車之煞車確實故障乙節，舉實證以圓其說，是被
    告空言抗辯系爭營業大貨車及系爭半拖車之煞車之檢驗結果
    正常，仍不足以認定本件車禍事故發生時為正常云云，洵不
    足採信。
  3.至被告另抗辯系爭辦拖車檢驗日期與繳費收據（見本院卷第
    140、153頁）不符，故檢驗結果之真正，並非無疑等語，然
    查，由原告所提出車身及底盤代號對照、檢驗登記表附註記
    載：「3.初檢不合格車輛七日覆驗免再繳費需另掛號...」
    及苗栗監理站車輛檢驗不合格項目表記載：「車輛檢驗不合
    格，一週內（含假日）第一天覆驗免費...」等語（詳本院
    卷第180、181頁），可知汽車定期檢驗時需繳納檢驗規費，
    倘有不合格之情形者，於1週內覆驗即免繳覆驗規費，是核
    與原告主張系爭半拖車應係96年7月23日第1次檢驗不合格後
    ，於1週內之96年7月26日覆驗，故系爭半拖車檢驗繳費收據
    日期始與實際檢驗（覆驗）合格日期不同，且因其於1週內
    覆驗免繳規費，而無覆驗繳費收據等情相符，是被告前揭所
    辯，核非可採。
  4.綜上，被告駕駛系爭營業大貨車時既確有超速行駛之事實，
    被告就本件車禍事故之發生自有過失。又被告未能舉證證明
    系爭營業大貨車及系爭半拖車之煞車有故障之情事，則被告
    主張其就本件車禍之發生無過失，即非可採。
二、原告就系爭營業大貨車所受損害，得請求被告賠償之金額部
    份：
(一)按民法第196條規定，命加害人向被害人賠償其物因毀損所
    減少之價額，其額數應以該物受損後之價值與毀損前原來之
    價值比較決定之，最高法院73年度台上字第1574號判例可資
    參照。
(二)本件被告就本件車禍之發生既有過失，致原告所有系爭營業
    大貨車受有損害，則被告過失行為與原告所受損害間，即有
    相當因果關係，依上開規定，被告自負有賠償原告所有系爭
    營業大貨車因毀損所減少價值之責任，即被告應賠償原告系
    爭營業大貨車毀損前之時價減去毀損後之殘價之責任，堪以
    認定。
(三)查系爭營業大貨車於本件車禍發生前之時價為50萬元，發生
    車禍後，系爭營業大貨車之殘餘價值約10萬元-12萬元之間
    ，此有苗栗縣汽車商業同業公會97年4月11日苗汽車鑑字第
    004號函及訴外人裕益汽車股份有限公司函在卷可稽（詳本
    院卷第6、169頁），復參以汽車商業同業公會之鑑價金額及
    訴外人裕益汽車股份有限公司鑑定車輛價值時，乃係針對系
    爭車輛鑑價當時之市場正常行情而為鑑定，自堪以採信。是
    系爭營業大貨車因本件車禍毀損後所減少之價額為38萬元（
    計算式：50-12＝38），原告請求被告賠償系爭營業大貨車
    之損失於38萬元之範圍內，於法有據，應予准許，逾此部分
    之請求，即非可採。另被告雖抗辯系爭營業大貨車時價扣除
    毀損後殘價差額應為16萬元等語，惟被告迄未舉證證明之，
    自難採信。
(四)至被告固辯稱系爭營業大貨車事實上應可回復原狀，原告自
    無請求金錢賠償之理等語，惟按民法第196條所規定，不法
    毀損他人之物者，應向被害人賠償其物因毀損所減少之價額
    ，通說認係便利被害人請求賠償而設之特別規定，而非限制
    其賠償請求權之行使，故並不排斥同法第213條以下規定之
    適用（最高法院75年度台上字第561號判例參照）。換言之
    ，按民法第196條所謂不法毀損他人之物者，應向被害人賠
    償其物因毀損所減少之價額，係為被害人利益而設之特例，
    使被害人於其物遭受他人不法毀損時，得逕依該條規定，向
    加害人請求賠償其物減少之價額，惟被害人依一般原則請求
    回復原狀之權利，並不受影響。是原告得選擇依民法第213
    條之規定，請求被告將毀損之系爭營業大貨車修復，回復原
    狀，或依同法第196條規定，請求被告給付系爭營業大貨車
    因本件車禍所減少之價額，故原告於前揭法律所允許得請求
    賠償之範圍內，本即得選擇對自身最有利之方式而為請求，
    則其考量系爭營業大貨車修理費用超出其殘餘價值，認無修
    理之必要，而不予修理，僅向被告請求系爭營業大貨車因本
    件車禍毀損所減少之價額，自屬有據。被告前揭抗辯，洵非
    可採。
三、另被告既無法證明系爭營業大貨車及系爭半拖車之煞車有故
    障之事實，自無從主張原告有違其就系爭營業大貨車及系爭
    半拖車應供被告安全駕駛之管理義務，是被告抗辯原告就本
    件車禍之發生亦有過失，而有民法第217條過失相抵規定之
    適用，亦屬無據，仍非可取。
肆、綜上所述，本件原告依據侵權行為損害賠償之法律關係，請
    求被告給付38萬元及自支付命令送達翌日即97年7月17日起
    至清償日止，按年息5％計算之利息，為有理由，應予准許
    。其逾此範圍之請求，則屬無據，應予駁回。
伍、至被告聲請調查證人陳英中、陳瑞洲及袁益偉，以證明系爭
    營業大貨車及系爭半拖車之煞車有異狀之事實，然上開3人
    就系爭營業大貨車及系爭半拖車之煞車有無異狀乙情，並不
    知情，均如前述，是本院認無調查證人陳英中、陳瑞洲及袁
    益偉之必要，併此敘明。
陸、本件原告勝訴部分，係適用簡易程序所為被告敗訴之判決，
    應依職權宣告假執行。
柒、本件事證已臻明確，兩造其餘攻擊防禦方法及證據調查，核
    與判決結果不生影響，爰不予一一審酌論述，附此敘明。
捌、訴訟費用負擔之依據：依民事訴訟法第79條。
中    華    民    國    98    年    1    月    22     日
                       臺灣花蓮地方法院花蓮簡易庭
                               法      官  陳燁真
上列為正本係照原本作成。
如不服本判決，應於送達後20日內，向本院提出上訴狀並表明上
訴理由（須按他造當事人之人數附繕本），並按「上訴利益額」
「百分之1.5」繳納上訴裁判費。如於本判決宣示後送達前提起
上訴者，應於判決送達後20日內補提上訴理由書。
中    華    民    國    98    年    1    月    22     日
                               法院書記官  陳蓮茹

司法院資訊處製作；財團法人民間司法改革基金會備份。
